【裁判字號】    92,交易,73
【裁判日期】    920519
【裁判案由】    業務過失傷害
【裁判全文】
臺灣高雄地方法院刑事判決                          九十二年度交易字第七三號
    公  訴  人  臺灣高雄地方法院檢察署檢察官
    被      告  乙○○
右列被告因業務過失傷害案件，經檢察官提起公訴（九十二年度調偵字第四號），本
院判決如左：
    主  文
乙○○從事業務之人，因業務上之過失傷害人，處有期徒刑伍月，如易科罰金，以
佰元折算壹日。
    事  實
一、乙○○領有職業大貨車駕駛執照，平時以駕駛計程車為業，為從事駕駛業務之人
    ，於民國九十一年七月十日上午十時十五分許，駕駛車牌號碼ＺＦ─０三０號營
    業用小客車，沿高雄市苓雅區○○○路由南往北行駛，途經該路與五福二路交岔
    路口欲向右轉彎時，本應注意轉彎車應讓直行車先行，而依當時客觀情狀天候晴
    ，光線為日間自然光線，道路為直路鋪裝有快、慢車道，路面乾燥無缺陷，路面
    無障礙物，視距良好，依其智識、能力並無不能注意之情事，竟疏未注意車前狀
    況，於右轉時未讓直行車先行而貿然右轉，適有甲○○騎乘車號ＸＶＤ—九五五
    號重型機車，沿五福二路由西向東直行而來，乙○○駕駛之前開營業用小客車左
    前保險桿遂與甲○○駕駛之前開機車右後車身發生擦撞，甲○○隨即人車倒地，
    因而受有右肱骨遠端踝關節開放粉碎性骨折、左手外傷等傷害。
二、案經甲○○訴由高雄市政府警察局苓雅分局報請台灣高雄地方法院檢察署檢察官
    偵查起訴。
    理  由
一、訊據被告乙○○對於在右揭時、地，疏未注意轉彎車應讓直行車先行，而於右轉
    時未讓告訴人甲○○騎乘之機車先行即貿然轉彎，撞及告訴人致其人車倒地，因
    而使告訴人受有右肱骨遠端踝關節開放粉碎性骨折、左手外傷之傷害等情均坦承
    不諱，惟仍辯稱：當時告訴人是騎在內側快車道上，所以告訴人也有過失云云。
    經查：
（一）按駕駛人應注意車前狀況，並隨時採取必要之安全措施，且汽車行駛至交岔路
      口，轉彎車應讓直行車先行，但直行車尚未進入交岔路口，而轉彎車已達中心
      處開始轉彎，直行車應讓轉彎車先行，此道路交通安全規則第九十四條第三項
      及第一百零二條第六款定有明文，此為一般駕駛人所應注意並確實遵守之事項
      。被告領有職業大貨車駕駛執照，此有被告之駕駛執照影本附卷可稽，是被告
      對於上開規定，理當知之甚詳，被告駕車時自應注意上述規定並確實遵守之。
      再依當時客觀情形，天候晴，日間自然光線，道路型態為直路，鋪裝有快、慢
      車道，路面乾燥無缺陷，道路無障礙物，視距良好等情，此有道路交通事故調
      查報告表在卷可憑，是以依被告之智識、能力並無不能注意之情事，被告自應
      注意車前狀況，隨時採取必要之安全措施，且轉彎車應讓直行車先行為是。
（二）本件肇事地點在高雄市苓雅區○○○路與五福二路交岔路口，肇事前被告之車
      行方向為沿光華一路由南往北行駛，欲右轉五福二路，告訴人則沿五福二路由
      西向東直行，肇事後兩車雖均移動現場，惟於該交岔路口東側之五福路東向內
      、外側快車道上，留有西南至東北走向、長約五點六公尺之機車刮痕，刮痕起
      點距東向快慢車道分隔線延伸線約一點二公尺，西距光華路東側路邊延伸線約
      二點九公尺，刮痕終點則在五福二路內側快車道上，附近留有血跡，此有道路
      交通事故調查報告表一份在卷可證；而被告駕駛之自用小客車係左前保檢桿受
      損，告訴人騎乘之機車則是後輪右側受損等情，業據被告及告訴人陳述明確，
      且有車損照片十二幀附卷可按；是綜合二車之關係位置及形態，雙方行車方向
      、路線及被告和被害人車輛受損情形觀之，足證被告行經上開交岔路口，疏未
      注意車前狀況，且轉彎車未讓直行車先行，至為明確。再本件交通事故經送高
      雄市政府交通局車輛行車事故鑑定委員會鑑定結果亦為相同認定，有該局車輛
      行車事故鑑定委員會九十二年高市鑑字第九二０一０五二號鑑定意見書一份附
      卷可參，是被告就本件車禍之發生，確有過失至為明確。
（三）被告雖一再指稱告訴人當時騎乘機車行駛於五福二路內側快車道上，方會撞及
      告訴人，因認告訴人亦有過失云云。惟按機車在已劃分快慢車道之道路，雙向
      道路得在最外側快車道及慢車道行駛，此道路交通安全規則第九十九條第一項
      第二款定有明文，而高雄市○○○路乃係已劃分快慢車道之道路，告訴人自得
      於雙向道路最外側快車道及慢車道上騎乘機車，先予敘明。查告訴人騎乘之機
      車於現場所留之西南至東北走向刮痕，起點距東向快慢車道分隔線延伸線約一
      點二公尺，西距光華路東側路邊延伸線約二點九公尺，業據前述，亦即刮痕起
      點乃係於五福二路外側快車道之延伸線上，而刮痕之終點方在五福二路內側快
      車道上，再佐以被告及告訴人之車損情形，足見當時告訴人應係騎乘機車直行
      於五福二路外側快車道上，而被告於右轉時疏未注意讓直行車先行，其駕駛之
      營業用小客車左前保險桿方會撞及告訴人騎乘之機車右後車輪，因而使告訴人
      之機車自外側快車道滑行至內側快車道上，是告訴人尚無過失可言。
（四）告訴人因本件交通事故受有右肱骨遠端踝關節開放粉碎性骨折、左手外傷等傷
      害，已據告訴人提出高雄市立民生醫院出具之高市民醫診字第０五六一一號診
      斷證明書一紙為證。是認被告之過失行為與告訴人之傷害結果間，具有相當因
      果關係，本件事證明確，被告過失傷害犯行，堪以認定。
二、被告係計程車司機，其於從事駕駛業務時，因過失傷害人，核其所為，係犯刑法
    第二百八十四條第二項之業務過失傷害罪。爰審酌被告就本件車禍發生有重大過
    失，告訴人並無過失，告訴人所受傷害程度非輕，及被告迄今尚未與告訴人達成
    民事和解，犯後態度未佳，惟念其並無前科，素行尚稱良好等一切情狀，量處如
    主文所示之刑，及諭知易科罰金之折算標準。
據上論結，應依刑事訴訟法第二百九十九條第一項前段，刑法第二百八十四條第二項
前段、第四十一條第一項，罰金罰鍰提高標準條例第一條前段、第二條，判決如主文
。
中      華      民      國      九十二      年      五    月    十九    日
                                  臺灣高雄地方法院交通法庭
                                      審判長法官  林水城
                                            法官  謝雨真
                                            法官  盧怡秀
右正本證明與原本無異。
如不服本判決，應於判決送達後十日內，向本院提出上訴狀。
                                          書記官  林佳蓉
中      華      民      國      九十二      年      五    月    十九    日


司法院資訊處製作；財團法人民間司法改革基金會備份。
